【裁判字號】    98,交聲,953
【裁判日期】    980831
【裁判案由】    違反道路交通管理處罰條例聲明異議
【裁判全文】
臺灣士林地方法院交通事件裁定         98年度交聲字第953號
原處分機關  交通部公路總局臺北區監理所基隆監理站
異  議  人
即受處分人  甲○○
上列異議人即受處分人因違反道路交通管理處罰條例案件，對於
交通部公路總局臺北區監理所基隆監理站於民國98年8 月6 日所
為之裁決（基監字第裁42-ZIP006889號），聲明異議，本院裁定
如下：
    主  文
異議駁回。
    理  由
一、按處理違反道路交通管理事件，有關文書送達的規定，依行
    政程序法規定；送達，於應受送達人之住居所、事務所或營
    業所為之。但在行政機關辦公處所或他處會晤應受送達人時
    ，得於會晤處所為之；於應送達處所不獲會晤應受送達人時
    ，得將文書付與有辨別事理能力之同居人、受僱人或應送達
    處所之接收郵件人員，違反道路交通管理事件統一裁罰基準
    及處理細則第5 條、行政程序法第72條第1 項、第73條第1
    項分別定有明文。
二、原處分意旨略以：異議人即受處分人甲○○於98年1 月1 日
    15時20分許駕駛車牌號碼CR-8750 號自小客車，在國道七堵
    收費站，經國道警察局第九分隊員警舉發「汽車行駛於應繳
    費之公路不依規定繳費」之違規，爰依道路交通管理處罰條
    例第27條第1 項規定裁處罰鍰新臺幣（下同）4 千元。
三、聲明異議意旨略以：異議人當日係遭他車追撞，他車並肇事
    逃逸，異議人一路尾追該車至七堵收費站ETC 車道前攔停該
    車並向警方報案，當時因車輛回堵，異議人之車輛已無法改
    行至人工收費道，只好在公路警察指揮下通過ETC 車道，致
    遭開立ZIP006580 號違規單（下稱前案違規單）違規事項為
    未申裝OBU 行駛ETC 車道），嗣經申訴後，原處分機關同意
    撤銷該違規單，嗣後另行寄送通行費補繳通知單至異議人之
    戶籍地址，經大樓警衛室人員簽收，惟異議人實已不住在戶
    籍地，故並不知悉有此通知單，待收受本案系爭違規單後，
    始知此情，是上開補繳通知單之送達顯不合法，原處分機關
    據以裁處，亦有不當，爰聲明異議，請求撤銷原處分。
四、經查：
  (一)異議人於受舉發當日係遭他車追撞，他車並肇事逃逸，異議
    人一路尾追該車至七堵收費站ETC 車道前攔停該車並向警方
    報案，當時因車輛回堵，異議人之車輛已無法改行至人工收
    費道，故在公路警察指揮下通過ETC 車道，致遭開立前案違
    規單（違規事項為未申裝OBU 行駛ETC 車道）及本案違規單
    ，嗣前案違規單經主管機關同意撤銷處罰，異議人應另行補
    繳原應繳納之通行費，是主管機關業於98年2 月11日將高速
    公路通行費催繳通知單寄送至異議人位於基隆市○○區○○
    街333 巷42號7 樓戶籍地，經社區管理委員會警衛室人員代
    為收受，惟異議人逾期未依規定繳納通行費之事實，為異議
    人所不爭執，並有交通部臺灣區○道○○○路局七堵收費站
    98年7 月20日高七稽字第0980001026號函文、送達證書、異
    議人戶役政查詢基本資料等件在卷可稽（見本院卷第6 至8
    、15頁），堪信為真。
  (二)異議人雖稱其已未居住在上開戶籍地，故該通行費催繳通知
    單之送達並不合法云云，惟查，異議人自92年2 月24日遷入
    上開戶籍地後，迄未變更戶籍地址，有上開戶役政查詢基本
    資料可佐，且本件原處分機關於98年8 月6 日所為之系爭裁
    決書，亦於98年8 月6 日寄送至上開戶籍地址，並經異議人
    本人簽收，有該送達證書1 份在卷可稽（見本院卷第4 頁）
    ，顯見異議人確實居住在戶籍地址，參照首揭說明，該通知
    單之送達已合法生效，異議人逾期仍未繳納通行費，確有本
    案違規事實無疑，異議人上開辯解，洵難置採。
  (三)異議人另稱本案違規情事與前案違規單之違規情事一樣，都
    是出於無奈云云，惟查，異議人之前案違規情事，固係出於
    尾追肇逃車輛之不得已行為，惟嗣既經主管機關撤銷該違規
    單，其理應另行補繳正常通行高速公路所應繳納之通行費，
    其竟於合法收受該通行費補繳通知書後逾期仍未繳納，復未
    舉證就此節有何不可歸責於己之事由，本案違規情事顯與前
    案無涉，違規情節亦全然不同，自不足為有利異議人之認定
    。
  (四)綜上，堪認異議人確有本案違規事實，原處分機關依道路交
    通管理處罰條例第27條第1 項規定，裁處罰鍰4 千元，核無
    不當，本件異議為無理由，應予駁回。
據上論斷，應依道路交通案件處理辦法第19條，裁定如主文。
中    華    民    國    98    年    8    月    31     日
                  交通法庭法  官  黃珮茹
以上正本證明與原本無異。
如不服本裁定應於送達後5日內向本院提出抗告狀。
                          書記官  張馨尹
中    華    民    國    98    年    8    月    31     日


司法院資訊處製作；財團法人民間司法改革基金會備份。
